【裁判字號】    88,自,316
【裁判日期】    890208
【裁判案由】    侵占
【裁判全文】
臺灣板橋地方法院刑事判決                          八十八年度自字第三一六號
    自  訴  人  豪城交通興業有限公司
    代  表  人  甲○○○
    代  理  人  乙○○
    被      告  丁○○
                丙○○
右列被告因侵占等案件，經自訴人提起自訴，本院判決如左：
    主  文
丁○○、丙○○均無罪。
    理  由
一、自訴意旨略以：被告丁○○、丙○○於民國（下同）八十七年九月一日，以丁○
    ○名義，由丙○○擔任連帶保證人，向自訴人豪城交通興業有限公司（以下簡稱
    豪城公司）承租營業小客車一輛，約定每日租金新台幣（下同）七百元，每五日
    繳交一次，以實際使用天數計算，訂立營業車輛租賃契約。自訴人於訂約當日依
    約交付ＭＮ─六八九號營業小客車予被告丁○○使用，詎被告丁○○於八十八年
    三月底以後即未再繳交租金，亦未交還車輛，自訴人雖於八十八年七月間對被告
    發出存證信函，並多次以電話與被告聯繫，被告均置之不理，共同將該車侵占入
    己。因認被告二人所為係犯刑法第三百三十五條之侵占罪嫌。
二、自訴人認被告丁○○、丙○○涉有侵占犯行，無非以被告二人向自訴人承租車輛
    ，嗣後未依約繳納租金，亦未交還車輛，並逃匿無蹤，為主要論據。按刑法上之
    侵占罪，須持有人變易其原來之持有意思而為不法所有之意思，始能成立，如僅
    將持有物延不交還，或有其他原因致一時未能交還，既缺乏主觀要件，即難遽以
    該罪相繩。最高法院著有六十八年台上字第三一四六號判例可參。
三、訊據被告丁○○固坦承有於八十七年九月一日向自訴人豪城公司承租營業小客車
    一輛，約定每日租金新台幣（下同）七百元，租金僅交至八十八年三月底等情，
    惟堅詞否認有侵占故意，辯稱：我因經濟困難，未能按時交租，後來覺得租金很
    高，遂決定還車，已於八十八年十月二十二日將車交還自訴人，同時繳了五萬元
    車租，現已與自訴人達成和解等語。被告丙○○則經合法傳喚未到庭。
四、經查：被告丁○○於八十七年九月一向自訴人豪城公司承租營業小客車一輛，約
    定每日租金新台幣（下同）七百元，以丙○○為連帶保證人，與自訴人訂立營業
    車輛租賃契約，租金僅交至八十八年三月底等情，業據被告丁○○坦承在卷，核
    與自訴人之指訴相符，並有前開契約在卷可稽。自訴人代理人於本院審理時陳稱
    ，被告丁○○於八十八年五月底最後一次到公司繳交之租金，係繳三月間之欠租
    ，其於十月二十二日至公司交還車輛，並繳交五萬餘元之車租，當時被告丁○○
    不知自訴人公司已對其提出自訴，被告現已與自訴人達成和解等語。查被告丁○
    ○繳交車租素有遲延，八十八年五月二十九日至自訴人公司繳交八千四百元之租
    金，係繳三月十七日以前之欠租，其於同年十月二十二日交還車輛，並繳交五萬
    三千三百元之車租等事實，有自訴人提出之帳單在卷可稽。而本件自訴人於八十
    八年八月十二日向本院提起自訴，經本院於同年九月六日通知被告到庭，被告未
    到庭後，即改同年十二月十三日拘提被告到庭，被告丁○○始於是日經本院法警
    通知到庭，有本院開庭通知書、拘提報告書在卷可查。是自訴人稱被告於八十八
    年十月二十二日至自訴人公司還車交租時，尚不知自訴人對之提起訴訟等語應屬
    實在。被告若果有不法所有之侵占意圖，自可於取得車輛後逃逸無蹤，實無庸於
    五月間勉力繳交三月間車租，並於十月間自行還車交租，可認被告丁○○並無不
    法所有意圖，尚難僅以被告丁○○一時因故未交還車輛，即認其有侵占犯行。被
    告丁○○既無侵占犯行，從而擔任前開租賃車輛契約連帶保證人之被告丙○○亦
    無何侵占犯行可言。此外查無其他積極證據足認被告二人有何侵占犯行，既不能
    證明被告二人犯罪，自應對被告為無罪之諭知。
五、被告丙○○經合法傳喚，無正當理由不到庭，本院認本件係應諭知無罪之案件，
    爰不待其陳述逕行判決。
據上論斷，應依刑事訴訟法第三百四十三條第一項前段、第三百零六條、第三百零一
條第一項，判決如主文。
中      華      民      國    八十九    年      二      月      八      日
                                      台灣板橋地方法院刑事第四庭
                                          法  官  王  敏  慧
右正本証明與原本無異
如不服本判決應於送達後十日內向本院提出上訴狀
                                          書記官  廖  美  紅
中      華      民      國    八十九    年      二      月      十一    日


司法院資訊處製作；財團法人民間司法改革基金會備份。
